最　高　行　政　法　院　判　決
　　　　　　　　　　　　　　　　　　 96年度判字第00662號
上　訴　人　甲○○
被 上訴 人　經濟部智慧財產局
代　表　人　乙○○
上列當事人間因新型專利舉發事件，上訴人對於中華民國94年7
月22日臺北高等行政法院93年度訴字第1723號判決，提起上訴，
本院判決如下：
　　主  文
上訴駁回。
上訴審訴訟費用由上訴人負擔。
　　理  由
一、本件原審被上訴人之參加人銓寶工業股份有限公司前於87年
    11月27日以「浮動式輔助封口進氣接頭結構」向前經濟部中
    央標準局（88年1月26日改制為被上訴人經濟部智慧財產局
    ）申請新型專利，經被上訴人編為第000000000號審查，准
    予專利，並於公告期滿後，發給新型第178122號專利證書（
    下稱系爭專利）。嗣上訴人甲○○以其違反核准時專利法第
    98條第1項第1款及第2項之規定，不符新型專利要件，對之
    提起舉發，並提出舉發附件二即87年4月28日公開之美國第
    0000000號「INJCTION STRETCH BLOW MOLDING APPARATUS
    」專利案（下稱引證案）等為證據。案經被上訴人審查，於
    92年10月30日以智專三(三)05025字第9221104180號專利舉
    發審定書為舉發不成立之處分。上訴人不服，提起訴願，旋
    遭駁回，遂提起行政訴訟。
二、上訴人起訴主張略謂：(一)引證案其相同內容亦在臺灣申請並
    獲准公告，公告第378178號（申請第00000000號），由引證
    案公告本首頁，在中段左側位置記載有「Sep.16.1994 [JP]
    Japan 0-000000」等內容，另公告第378178號說明書第2頁
    中，亦記載有相同之日本專利案為1994年9月16日特願平0-0
    00000號等內容，因此，有關本件美國引證案內容即為上訴
    人所附臺灣案說明書及圖式。而由系爭專利說明書內容，同
    樣與公告第378178號說明書均載有「B29C」及創作背景引述
    內容之現象可知，系爭專利與引證案均屬於一種中空射出吹
    拉成型裝置的技術手段。(二)被上訴人對本舉發案未逐項審查
    ，系爭專利之申請專利範圍當中所揭示吹管可上、下滑動之
    功效已見於引證案而不具有功效性增進，並且，系爭案於申
    請專利範圍第1項當中並未界定接頭具有一可供吹管往上推
    移後產生緊密貼合之對應部位30，被上訴人所執系爭專利具
    有之功效乃是實施附屬項第3、4項或者第3、6項之結果，倘
    若被上訴人認為系爭專利之申請專利範圍第1項缺乏達到創
    作目的之必要技術，應依職權審查要求專利權人修改方屬合
    理。(三)上訴人認為從圖示上看系爭專利上下移動之功能於引
    證案都已揭露，且系爭專利與引證案作用都是相同。蓋：引
    證案中譯本，由其說明書第31頁中段至第33頁主要在說明「
    吹出成形站300」之構造，引證案之雛型1係套設在筒體342
    的輸送銷346（起訴狀證物三標示為支撐柱）上；再參看第
    17及18圖所示，引證案於實際製造塑膠瓶時，雛型1係套設
    在第18圖所示標號346位置並位在瓶體模具內，高壓空氣經
    由標號342之下方進氣，其氣壓將雛型1向上推移上升，此時
    標號342構件即可向上移動一小段之間隙，故此份部份構造
    與系爭專利之吹管20可相對於接頭10向上位移的動作完全相
    同；再者，由引證案之標號346（支撐柱）觀之，其呈中空
    筒體且內部管徑不同，由圖上即可看出下半段內徑較上半段
    為小，並在其轉折處形成有倒角A，此倒角狀即為一加壓室
    ，因此，引證案相同可藉由筒體內部之倒角A形成有一加壓
    室，並可在高壓空氣進入時，對標號342構件（即起訴狀證
    物三的汽缸）進行推移，而具有相同於系爭專利在說明書第
    3頁之創作目的所述可達到「消弭在吹拉產生背壓，以提高
    產品品質，降低不良率」及「將胚料嵌設於模具與該吹管間
    ，亦防止該吹管與該胚料間出現空隙，避免高壓氣體由此空
    隙中洩出，壓力不足而亦造成不良品出現」之功能。綜上，
    系爭專利應不具進步性等語。為此，訴請將訴願決定及原處
    分均撤銷，並命被上訴人為舉發成立之行政處分。
    被上訴人則以：系爭專利藉由可向上移動之該吹管，可迫使
    嵌套於其上之胚料緊密抵靠於模具上，以對抗吹製容器時所
    產生之背壓現象，並可迫使其與該接頭內部之對應部位緊密
    接觸，而防止壓縮空氣由其間洩出，上述系爭專利之功效係
    引證案所無法達成，故引證案並無法證明系爭專利不具進步
    性。又系爭專利之申請專利範圍第1項已載明吹管及接頭之
    結構，並無申請專利範圍過廣之情事。綜上，從圖示上比較
    ，系爭專利與引證案構造不同，功效上不同，而系爭專利範
    圍很詳細，係針對引證案專利特徵作改良，故系爭專利具進
    步性等語，資為抗辯。
三、原審斟酌全辯論意旨及調查證據之結果，以：(一)按凡對物品
    之形狀、構造或裝置之創作或改良，而可供產業上利用者，
    得依法申請取得新型專利，為系爭專利核准時專利法第97條
    暨第98條第1項規定申請取得新型專利。而對於獲准專利權
    之新型，任何人認有違反前揭專利法第105條準用第27條或
    違反第97條至第99條規定者，依法得附具證據，向專利專責
    機關舉發之。從而，系爭專利有無違反專利法之情事而應撤
    銷其新型專利權，依法應由舉發人附具證據證明之，倘其證
    據不足以證明系爭專利有違專利法之規定，自應為舉發不成
    立之處分。(一)系爭案申請第00000000號「浮動式輔助封口進
    氣接頭結構」新型專利案，其申請專利範圍第1項包含有：
    一接頭10，呈中空管狀，內壁具有位於上方之一內徑較大部
    位，該內徑較大部位之內部形成一承置空間15，其下方形成
    有朝向上方之一環狀接觸面13，該接觸面13內側與該內徑較
    小部位之鄰接處，則形成倒角11狀；一吹管20，亦呈中空管
    狀，係以可上、下滑動之方式使其下段部位設於該承置空間
    15內，其上端突出於該承置空間15外而形成可嵌入一胚料60
    內之一套設部25，其底部則形成有對應於該接觸面13上方之
    一環狀頂承面23。上訴人所舉舉發附件二即引證案係一種射
    出延伸吹出成形裝置，具有：瓶胚成形站、吹出成形站、移
    送站及機台；該吹出成形站具有：接取部、循環輸送部、加
    熱部、吹出成形部及瓶取出部；其輸送構件有一圓柱形的安
    裝部，該安裝部在一側邊設有二凸出部，分別凸出於該輸送
    鏈的上、下方，將輸送鏈夾於其中，並以固定栓穿樞固定；
    該安裝部週邊設有軸承，幫助汽缸旋轉；在汽缸上部設一支
    撐面，支撐該瓶胚的頸部末端；在汽缸的內頂部設有一支撐
    栓，供瓶胚的頸部緊套其上。(二)上訴人雖於原審法院94年7
    月8日言詞辯論期日提出我國公告第378178號之發明專利說
    明書，並主張：引證案之首頁中已揭示該引證之美國專利案
    於美國申請專利時，曾記載一日本發明專利申請案之國際優
    先權日，該日本專利案係於1994年9月16日在日本提出申請
    ，申請號為0-000000。而我國公告第378178號之專利說明書
    第2頁中亦有前述日本發明專利案之相關記載，乃推斷引證
    二之內容相同於引證案之內容，而可為該引證案之中譯本云
    云。惟查，上訴人所提之引證案係87年4月28日公開之美國
    第0000000號專利案，與上訴人於行政訴訟程序所提之我國
    公告第378178號專利案，顯係二不同專利案。又引證案與我
    國公告第378178號專利案雖分別記載與該日本發明專利案內
    容，縱有所關聯，亦屬優先權日認定之問題，尚難認屬系爭
    專利核准時專利法第72條所規定之同一證據。上訴人既未於
    舉發程序中提出我國公告第378178號專利案，未曾經被上訴
    人審認，原審自無從予以審酌。是本件以下仍僅以引證案為
    舉發證據審理。(三)經查，引證案汽缸之底部設有一C型扣環
    以擋止於擋柱下方，而該擋柱與支撐面的本體底部之間具有
    一間隙；然而該間隙係位於安裝部之外部，而系爭專利之間
    隙係位於接頭之內部，二者之結構完全不同，且引證案輸送
    構件中亦未揭露系爭專利之安裝部與汽缸之間上、下相對應
    之接觸面與頂承面，因此亦無可供壓縮空氣進入使該二者上
    、下相對分離移動之壓力室；又系爭專利藉由可向上移動之
    該吹管，可迫使嵌套於其上之胚料緊密抵靠於模具上，以對
    抗吹製容器時所產生之背壓現象，並可迫使其與該接頭內部
    之對應部位緊密接觸，而防止壓縮空氣由其間洩出，是引證
    案無法達成系爭專利上揭功效，不足以證明系爭專利不具進
    步性。上訴人雖指出引證案第18圖中筒體342「在其轉折處
    形成有倒角A，此倒角狀即為一加壓室……並可在高壓空氣
    進入時，對標號342構件進行推移」云云。惟查系爭案由其
    第五圖至第九圖中，其所揭套設管25與接頭10係呈分離狀，
    且一上一下相接觸處，形成有一接觸面13。此由上訴人於準
    備程序中所提示之彩色比較圖，可明顯看出此一結構，則當
    高壓空氣由各該套設管25與接頭10內部通過時，一部份空氣
    將進入該接觸面13，並推頂該套設管25向上移動（此時該接
    頭10並不向上或向下移動）。引證案其標號342之筒體，自
    上至下為一體成型之單一元件，因此，縱然其呈倒角狀之該
    A部位，可供高壓氣體進入其中，該一體成型之筒體342，也
    無可能形成下端不動，而上端卻向上移動之動作。亦即引證
    案缺乏相同於系爭專利所揭由二個獨立元件所共同構成之該
    接觸面13結構，而使其在操作上並無可能達到相同於系爭案
    所揭使套設管25與接頭10上下分離之空間型態與動作方式；
    就此一揭露之構造觀之，不可能使同一元件之上、下端可以
    分開移動。再就引證案之說明書第23欄第22行至26行敘述：
    「輸送構件330的筒體342，設自轉鏈輪348。此自轉鏈輪348
    在雛型1配置於加熱部306內之際，可使雛型1繞縱軸旋轉…
    …」。再配合上訴人於準備程序中所提示之彩色比較圖，可
    見，本件引證案中黃色標記之筒體342，必須與紅色標記自
    轉鏈輪348固定結合，如此，才可以達到當自轉鏈輪348與鏈
    條358配合動作時，以該自轉鏈輪348帶動該筒體342與上端
    之雛型1（即瓶胚）隨其轉動之效果。是以從各該引證案之
    專利說明書中，可見其筒體342為非用以上、下移動之結構
    。上訴人所稱引證案之該筒體342可以上、下移動之動作方
    式云云，顯不可採。是本件系爭專利範圍中所揭露之接頭10
    與套設管25為二個獨立元件的設計，以及於其間共同形成供
    該二者上、下分離之接觸面13等主要技術特徵，並未為引證
    案所揭露，系爭案應無違反專利法中所規定之進步性。(四)至
    上訴人於行政訴訟中主張系爭專利有申請專利範圍過於籠統
    ，缺乏必要技術云云。查上揭主張係屬對系爭專利核准時專
    利法施行細則第16條所規定申請專利範圍應載明必要技術內
    容欠缺所為之指摘，上訴人於原舉發程序中所未主張者，核
    屬新主張，其既未經原處分機關審酌，要非行政訴訟程序所
    得論究。況系爭專利之申請專利範圍第1項已載明吹管及接
    頭之結構，並無申請專利範圍過廣之情事，併予指明。從而
    ，原處分機關所為舉發不成立之處分，並無不合等由，駁回
    上訴人原審之訴。
四、上訴意旨略謂：(一)原審認上訴人所提出之上開第378178號專
    利案，未於舉發程序中提出，係於原審提出一未曾提出過之
    新證據，而無從加予審酌。然而，上訴人於原審辯論意旨狀
    第2頁第4行述及「首先，提出本件舉發案的美國引證案內容
    的中譯文」，第1行述及「有關舉發引證的美國專利前案內
    容即為引證案中譯本台灣案說明書及圖式(以下簡稱引證案
    中譯本)，藉以提供鈞院案情的了解及審理參考」。上訴人
    於庭訊時亦一再表明，我國公告第378178號專利案係作為引
    證案之中譯文件。上訴人並未提出新證據，僅係提供中譯文
    件予法院參考，原審卻判決上訴人提出與舉發時不同之證據
    ，判決顯然不適用法規。況且，舉發時所提出之引證案即美
    國第0000000號專利案，被上訴人於為舉發決定時本應參酌
    其全部之文意及圖意，原審亦應參酌其全部之文意及圖意。
    上訴人依法提出中文翻譯之文件供參酌，絕不應被視為違法
    。(二)系爭專利由其說明書第1頁記載其類別為「B29C」，且
    其說明書第2頁在＜技術領域＞一段中，記載有：「本創作
    係與中空成型拉吹機有關，……」，在第5行的＜創作背景
    ＞中，記載有：「目前各種瓶瓶罐罐之塑膠瓶，均以中空成
    型拉吹機拉吹而出，如第一圖所示之中空成型拉吹機係將預
    製成空心細管狀的管胚(1)經過加熱後送入模具(2)中，以拉
    吹方式將管胚由膨脹成形於模穴(3)內成預定之成品……」
    ，反觀，引證案中譯本的公告第378178號說明書，在第1頁
    的左上方欄註內記載有類別為「B29C」，另在第3頁中記載
    有:「其產業上的應用範疇，本發明係關於一種射出延伸吹
    出成型裝置。由保持射出成形熱的雛型，延伸吹出成形為容
    器。」因此，由前述所引內容，可清楚了解到本件系爭專利
    與舉發理由所提出的引證案均屬於一種中空射出吹拉成型裝
    置的技術手段。……系爭專利擬藉由此倒角(11)形成一堆頂
    面以達到提供胚料一預壓力，此一論點亦為被上訴人在準備
    程序庭中所主張，另主張系爭專利藉由倒角(11)所形成的壓
    力室為引證案所未見；針對以上論點上訴人認為被上訴人對
    於系爭專利所具有的功效顯然過於跨大不實，由系爭專利的
    第八圖(即上方右圖)中所繪出所有向上的箭頭，即表示其高
    壓空氣經由接頭(10)、吹管(2 0)進入胚料(50)的路徑，因
    此，大部份的高壓空氣係直接快速由吹管(20)衝向所套接的
    塑膠瓶胚料(50)內部，僅極少部分對倒角(11)產生推力，而
    上訴人所要陳述即在於該倒角(11)所增加的表面積極為有限
    ，可產生的頂推力亦極為有限，無法實際的對胚料產生有效
    的預壓力，故並無明顯功效上增進；再者，實際上當高壓空
    氣進入並在倒角(11)所形成的壓力室亦不可形成較大的推力
    ，若藉由壓力室所形成的頂推力過大，此時胚料(50)的凸緣
    (51)極可能與模具(60)形成撞擊而遭到剪斷，因而，仍然有
    如前述習用技術手段在製造時，亦有凸緣被剪斷的情形發生
    ，故再次證明系爭專利不具進步性。然而，原審對於系爭專
    利何以具有進步性，並不予論究，對於上訴人上揭所主張系
    爭專利不具進步性之疑義，亦均避而不談，判決顯然不備理
    由。(三)上訴人業於原審主張由引證案中譯本其說明書第31頁
    中段至第33頁主要在說明「吹出成形站300」的構造，其中
    在第30頁倒數第8行記載有：「……利用顛倒驅動裝置252將
    雛型1(即相當於系爭專利的胚料50)旋轉180°，雛型1即到
    達第13圖(即下方左圖)虛線所示位置，……，即可將雛型1
    置放在配置於吹出成形站300承受部304之輸送構件330上。
    ……」，配合參看第18圖(即下方右圖)所示位置，該雛型1(
    係相當於系爭專利的胚料50)可套置在筒體342頂端的輸送銷
    346上；……因此，引證案於實際製造塑膠瓶時，雛型1係套
    設在第18圖所示的標號346位置並位在瓶體的模具內，高壓
    空氣經由標號342的下方進氣，其氣壓將雛型1向上推移上升
    ，此時標號342構件即可向上移動一小段的間隙，故此部份
    構造與系爭專利約吹管20可相對於接頭10向上位移的動作完
    全相同；再者，由引證案的標號346(支撐柱)觀之，其呈中
    空筒體且內部的管徑不同，由圖上即可看出下半段的內裡較
    上半段為小，並在其轉折處形成有倒角A，此倒角狀即為一
    加壓室，因此，引證案相同可藉由筒體內部的倒角A形成有
    一加壓室，並可在高壓空氣進入時，對標號342構件(即起訴
    狀證物三的汽缸)進行推移，而具有相同於系爭專利在說明
    書第3頁的創作目的所述可達到「消弭在吹拉產生背壓，以
    提高產品品質，降低不良率」及「將胚料嵌設於模具與該吹
    管間，亦防止該吹管與該胚料間出現空隙，避免高壓氣體由
    此空隙中洩出，壓力不足而亦造成不良品出現」；故由前述
    的比較分析說明，當可清楚了解系爭專利所欲達到的創作目
    的及功效，引證案亦均可由說明書及圖式所記載的構造中予
    以了解獲得，亦為一般熟知此項技術的人士，即可輕易的推
    知獲得，因此，系爭專利在申請專利範圍第1項所界定的構
    造特徵確實不具有功效上明顯的增進，而不符專利要件。詎
    原審對此亦不加討論，判決不備理由極為明顯。為此，訴請
    將原判決廢棄改判等語。
五、本院查：(一)凡對物品之形狀、構造或裝置之創作或改良，而
    可供產業上利用者，得依法申請取得新型專利，為系爭專利
    核准時專利法第97條暨第98條第1項規定申請取得新型專利
    。而對於獲准專利權之新型，任何人認有違反前揭專利法第
    105條準用第27條或違反第97條至第99條規定者，依法得附
    具證據，向專利專責機關舉發之。從而，系爭專利有無違反
    專利法之情事而應撤銷其新型專利權，依法應由舉發人附具
    證據證明之，倘其證據不足以證明系爭專利有違專利法之規
    定，自應為舉發不成立之處分。本件上訴人對引證案不足以
    證明系爭專利不具新穎性，並未爭執。而原審經調查審認後
    以引證案汽缸之底部設有一C型扣環以擋止於擋柱下方，而
    該擋柱與支撐面的本體底部之間具有一間隙；然而該間隙係
    位於安裝部之外部，而系爭專利之間隙係位於接頭之內部，
    二者之結構完全不同，且引證案輸送構件中亦未揭露系爭專
    利之安裝部與汽缸之間上、下相對應之接觸面與頂承面，因
    此亦無可供壓縮空氣進入使該二者上、下相對分離移動之壓
    力室；又系爭專利藉由可向上移動之該吹管，可迫使嵌套於
    其上之胚料緊密抵靠於模具上，以對抗吹製容器時所產生之
    背壓現象，並可迫使其與該接頭內部之對應部位緊密接觸，
    而防止壓縮空氣由其間洩出，進而認引證案無法達成系爭專
    利上揭功效，亦不足以證明系爭專利不具進步性，有如前述
    。(二)原審判決理由欄固載有「上訴人於原審法院94年7月8日
    言詞辯論期日提出我國公告第378178號之發明專利說明書，
    並主張：引證案之首頁中已揭示該引證之美國專利案於美國
    申請專利時，曾記載一日本發明專利申請案之國際優先權日
    ，該日本專利案係於1994年9月16日在日本提出申請，申請
    號為0-000000。而我國公告第378178號之專利說明書第2頁
    中亦有前述日本發明專利案之相關記載，乃推斷引證二之內
    容相同於引證案之內容，而可為該引證案之中譯本」等語。
    就此部分上訴人主張「原審認上訴人所提出之上開第378178
    號專利案，未於舉發程序中提出，係於原審提出一未曾提出
    過之新證據，而無從加予審酌。然而，上訴人於原審辯論意
    旨狀第2頁第4行述及『首先，提出本件舉發案的美國引證案
    內容的中譯文』，第1行述及『有關舉發引證的美國專利前
    案內容即為引證案中譯本台灣案說明書及圖式(以下簡稱引
    證案中譯本)，藉以提供鈞院案情的了解及審理參考』。上
    訴人於庭訊時亦一再表明，我國公告第378178號專利案係作
    為引證案之中譯文件。上訴人並未提出新證據，僅係提供中
    譯文件予法院參考，原審卻判決上訴人提出與舉發時不同之
    證據，判決顯然不適用法規。況且，舉發時所提出之引證案
    即美國第0000000號專利案，被上訴人於為舉發決定時本應
    參酌其全部之文意及圖意，原審亦應參酌其全部之文意及圖
    意。上訴人依法提出中文翻譯之文件供參酌，絕不應被視為
    違法。」云云。經查該我國公告第378178號專利案上訴人並
    未於舉發階段提出，且依被上訴人之上訴答辯書所載，該第
    378178號專利案其公開日期係89年01月01日，晚於系爭專利
    之申請日，而上訴人於舉發時亦未主張專利法第98條第1項
    第2款或第27條，則原審判決本就未加予審酌，與上訴人所
    主張未提出未提出新證據之結果無異，自難謂原判決不適用
    法規。(三)上訴人另訴稱：本案系爭專利由其說明書第1頁記
    載其類別為「B29C」，且其說明書第2頁在＜技術領域＞一
    段中，記載有:「本創作係與中空成型拉吹機有關，……」
    ，在第5行的＜創作背景＞中，記載有:「目前各種瓶瓶罐罐
    之塑膠瓶，均以中空成型拉吹機拉吹而出，如第一圖所示之
    中空成型拉吹機係將預製成空心細管狀的管胚(1)經過加熱
    後送入模具(2）中，以拉吹方式將管胚由膨脹成形於模穴
    (3)內成預定之成品……」，反觀，引證案中譯本的公告第3
    78178號說明書，在第1頁的左上方欄註內記載有類別為「
    B29C」，另在第3頁中記載有：「其產業上的應用範疇，本
    發明係關於一種射出延伸吹出成型裝置。由保持射出成形熱
    的雛型，延伸吹出成形為容器。」因此，由前述所引內容，
    可清楚了解到本件系爭專利與舉發理由所提出的引證案均屬
    於一種中空射出吹拉成型裝置的技術手段。……系爭專利擬
    藉由此倒角(11)形成一推頂面以達到提供胚料一預壓力，此
    一論點亦為被上訴人在準備程序庭中所主張，另主張系爭專
    利藉由倒角(11)所形成的壓力室為引證案所未見;針對以上
    論點上訴人認為被上訴人對於系爭專利所具有的功效顯然過
    於跨大不實，由系爭專利的第八圖(即上方右圖)中所繪出所
    有向上的箭頭，即表示其高壓空氣經由接頭(10)、吹管(2
    0)進入胚料(50)的路徑，因此，大部份的高壓空氣係直接快
    速由吹管(20)衝向所套接的塑膠瓶胚料(50)內部，僅極少部
    分對倒角(11)產生推力，而上訴人所要陳述即在於該倒角
    (11)所增加的表面積極為有限，可產生的頂推力亦極為有限
    ，無法實際的對胚料產生有效的預壓力，故並無明顯功效上
    增進;再者，實際上當高壓空氣進入並在倒角(11)所形成的
    壓力室亦不可形成較大的推力，若藉由壓力室所形成的頂推
    力過大，此時胚料(50)的凸緣(51)極可能與模具(60)形成撞
    擊而遭到剪斷，因而，仍然有如前述習用技術手段在製造時
    ，亦有凸緣被剪斷的情形發生，故再次證明系爭專利不具進
    步性。原審對於系爭專利何以具有進步性，並不予論究，對
    於上訴人所主張系爭專利不具進步性，亦均避而不談，判決
    顯然不備理由。」乙節。經查，系爭專利係針對習用之中空
    成型拉吹機進行改良，而引證案係屬習用之中空成型拉吹機
    ，故兩案皆是屬於一種中空射出吹拉成型裝置，然而在功效
    上，引證案所揭輸送構件(330)中，其汽缸(342)並未被揭露
    為可於其安裝部(332)之上做上、下之滑動，且其安裝部(33
    2)與汽缸(342)之間並無上、下相對應而如系爭專利所揭示
    之接觸面(13)與頂承面(23)，亦無由倒角(11)所形成之壓力
    室(40)，而系爭專利藉由壓縮空氣進入壓力室(40)，而令該
    二者上、下相對分離移動，使該吹管向上移動，可迫使嵌套
    於其上之胚料緊密抵靠於模具上，以對抗吹製容器時所產生
    之背壓現象，並可迫使其與該接頭內部之對應部位(30)緊密
    接觸，而防止壓縮空氣由其間洩出，上述系爭專利之功效係
    引證案所無法達成，故引證案並無法證明系爭專利不具進步
    性。又上訴人所述之「即在於該倒角(11)所增加的表面積極
    為有限，可產生的頂推力亦極為有限……，若藉由壓力室所
    形成的頂推力過大，此時胚料(50)的凸緣(51)極可能與模具
    (60)形成撞擊而遭到剪斷」僅係片面之詞，並無任何證據可
    證明其所述為事實，並不足為據等情，前經原審定及原審判
    決說明甚詳。上訴人就此部分指摘原判決有不備理由之違法
    ，自屬無據。(四)上訴人另訴稱：「上訴人於舉發階段所提出
    引證案係美國0000000即引證案中譯本的引證案中譯本，由
    其說明書第31頁中段至第33頁主要在說明『吹出成形站300
    』的構造，其中在第30頁倒數第8行記載有:『……利用顛倒
    驅動裝置252將雛型1(即相當於系爭專利的胚料50)旋轉180°
    ，雛型1即到達第13圖(即下方左圖)虛線所示位置，……，
    即可將雛型1置放在配置於吹出成形站300承受部304之輸送
    構件330上。……』，配合參看第18圖(即下方右圖)所示位
    置，該雛型1(係相當於系爭專利的胚料50)可套置在筒體342
    頂端的輸送銷346上；……因此，引證案於實際製造塑膠瓶
    時，雛型1係套設在第18圖所示的標號346位置並位在瓶體的
    模具內，高壓空氣經由標號342的下方進氣，其氣壓將雛型1
    向上推移上升，此時標號342構件即可向上移動一小段的間
    隙，故此部份構造與系爭專利的吹管20可相對於接頭10向上
    位移的動作完全相同；再者，由引證案的標號346(支撐柱)
    觀之，其呈中空筒體且內部的管徑不同，由圖上即可看出下
    半段的內裡較上半段為小，並在其轉折處形成有倒角A，此
    倒角狀即為一加壓室，因此，引證案相同可藉由筒體內部的
    倒角A形成有一加壓室，並可在高壓空氣進入時，對標號342
    構件(即起訴狀證物三的汽缸)進行推移，而具有相同於系爭
    專利在說明書第3頁的創作目的所述可達到『消弭在吹拉產
    生背壓，以提高產品品質，降低不良率』及『將胚料嵌設於
    模具與該吹管間，亦防止該吹管與該胚料間出現空隙，避免
    高壓氣體由此空隙中洩出，壓力不足而亦造成不良品出現』
    ;故由前述的比較分析說明，當可清楚了解系爭專利所欲達
    到的創作目的及功效，引證案亦均可由說明書及圖式所記載
    的構造中予以了解獲得，亦為一般熟知此項技術的人士，即
    可輕易的推知獲得，因此，系爭專利在申請專利範圍第1項
    所界定的構造特徵確實不具有功效上明顯的增進，而不符專
    利要件。原審對此亦不加討論，判決不備理由極為明顯。」
    云云。經查，引證案之標號346之構件係相當於系爭專利第
    一圖中所揭示習用之中空成型拉吹機之吹管(4)，皆是將雛
    型(1)套設在吹管(4)位置並位在瓶體的模具(2)內，高壓空
    氣經由吹管(4)的下方進氣，其氣壓將雛型(1)向上推移上升
    ；又上訴理由所稱之「標號346(支撐柱)觀之，其呈中空筒
    體且內部的管徑不同，由圖上即可看出下半段的內裡較上半
    段為小，並在其轉折處形成有倒角A」，亦完全相同於系爭
    專利第一圖中所揭示習用之中空成型拉吹機之吹管(4)，係
    呈中空筒體且內部的管徑不同，下半段的內裡較上半段為小
    ，並在其轉折處形成有倒角，因此引證案之標號346之構件
    其倒角A係屬習用之中空成型拉吹機之構造，其結構及功效
    完全不相同於系爭專利形成壓力室(40)之倒角(11)，而系爭
    專利藉由壓縮空氣進入可令該接觸面(13)與頂承面(23)上、
    下相對分離移動之壓力室，可向上移動該吹管，而迫使嵌套
    於其上之胚料緊密抵靠於模具上，以對抗吹製容器時所產生
    之背壓現象，並可迫使其與該接頭內部之對應部位(30)緊密
    接觸，而防止壓縮空氣由其間洩出，而該功效係引證案所無
    法達成，故原判決認系爭專利案與引證案之技術並非全無差
    異，系爭專利仍具有進步性，並無違誤。(五)綜上所述，原判
    決認原處分認事用法，尚無違誤，維持原處分及訴願決定，
    而駁回上訴人在原審之訴，其所適用之法規與該案應適用之
    現行法規並無違背，與解釋判例，亦無牴觸，並無所謂原判
    決有違背法令之情形；又證據之取捨與當事人所希冀者不同
    ，致其事實之認定亦異於該當事人之主張者，不得謂為原判
    決有違背法令之情形。上訴人對於業經原判決詳予論述不採
    之事由再予爭執，核屬法律上見解之歧異，要難謂為原判決
    有違背法令之情形。本件上訴論旨，仍執前詞，指摘原判決
    違誤，求予廢棄，難認有理由，應予駁回。
據上論結，本件上訴為無理由，爰依行政訴訟法第255條第1項、
第98條第3項前段，判決如主文。
中　　華　　民　　國　　96　　年　　4　　 月　　19　　日
                  第五庭審判長法  官　林　茂　權
                              法  官  楊  惠  欽
                              法  官  戴  見  草
                              法  官  鄭　忠　仁
                              法  官　黃　本　仁
以  上  正  本  證  明  與  原  本  無  異
中　　華　　民　　國　　96　　年　　4　　 月　　19　　日
　　　　　　　　　　　　　　　書記官　王　福　瀛
